【裁判字號】    98,簡,37
【裁判日期】    980623
【裁判案由】    就業服務法
【裁判全文】
臺中高等行政法院判決
                                        98年度簡字第37號
原      告  甲○○
被      告  彰化縣政府
代  表  人  乙○○
訴訟代理人  丁○○
            丙○○
上列當事人間因就業服務法事件，原告不服行政院勞工委員會中
華民國98年3月11日勞訴字第0970028632號訴願決定，提起行政
訴訟。本院判決如下︰
    主  文
原告之訴駁回。
訴訟費用由原告負擔。
    事實及理由
一、事實概要：緣原告非法媒介越南籍逃逸外勞CHIENG A MUI中
    文名阿美（以下簡稱C君，護照號碼：A0000000B）至彰化縣
    大城鄉○○村○○路14號洪文生住處，由洪文生聘僱從事看
    護其父洪根陣之工作。案經彰化縣警察局芳苑分局於民國（
    下同）96年11月1日查獲，移由被告查處。經被告審查屬實
    ，乃依就業服務法第45條及第64條第1項規定，於97年8月19
    日以府勞外字第0970170547A號裁處書，處原告罰鍰新臺幣
    10萬元整。原告不服，向行政院勞工委員會提起訴願，遭駁
    回，遂提起本件行政訴訟。
二、本件原告主張：原告並未仲介外勞阿美到洪文生家中，因曾
    龍華來電，託原告順道幫忙載送其友人前往洪文生處當看護
    ，伊因翌日有要事須前往溪湖，乃答應載送，因原告與洪文
    生並未熟識不知其住處，於是前往黃麗珠住處，邀其帶路前
    往，到了洪文生家後，適逢洪文生不在家，遂將阿美留下，
    交代等候，原告與黃麗珠隨即離去。C君於車上向原告表示
    其為大陸新娘，到臺灣已十幾年，有身份證，家住新竹等等
    ，原告向洪文生表示阿美是大陸新娘、是合法的。洪文生於
    96 年11月1日在二林分駐所調查筆錄陳述：「該外勞每日薪
    資1,200元，薪資是由我支付，黃麗珠當初與我約定CHIENG
    A MUI（阿美）的薪資是由仲介公司代收，再由仲介公司付
    與CHIENG A MUI（阿美）薪資。」云云，並沒有這回事，這
    件事並沒有經過仲介公司，原告任職於高鼎人力仲介公司，
    自認本件非公司營業項目，所以並未向公司報備。案發之後
    經彰化縣政府勞工局丁○○多次傳訊，原告均配合前往說明
    ，卻不聽原告陳述，強要以洪文生、黃麗珠兩位的供詞來作
    為證據指證原告，以違反就業服務法對原告開罰，使原告心
    生畏懼。原告沒有媒介外勞，也沒有收受外勞及雇主的任何
    酬勞等情。並聲明求為判決撤銷原處分及訴願決定。
三、被告則以：查就業服務法第45條規定，任何人不得媒介外國
    人非法為他人工作，乃在保障國民工作權、維持社會秩序並
    避免妨礙本國人之就業機會、勞動條件、國民經濟及社會安
    定，此揆諸同法第42條之規定自明。故行為人須報告訂約機
    會，而外國人亦因此與雇主成立僱傭契約或其他勞務提供契
    約，因其業已違反該法所欲達成規範秩序，妨害本國人就業
    機會，始構成同法第45條之違法；另原告向行政院勞工委員
    會（以下簡稱勞委會）申請到會陳述意見，勞委會乃於97年
    11月27日通知其到會陳述並製作陳述意見紀錄在案。稽之本
    件逃逸外勞C君（即阿美）調查筆錄所載略以：「（妳於何
    時？何地被警方查獲到案？當時你正從事何工作？）96年11
    月1日14時15分，在彰化縣大城鄉○○村○○路14號（洪文
    生）住宅內當場遭警方查獲。我於該住宅內從事看護的工作
    。」「（何人介紹你到洪文生住處工作？‧‧‧）我是經由
    一位曾先生叫人載我到彰化縣大城鄉黃麗珠那裏，再由黃麗
    珠帶我到洪文生老板家工作‧‧‧。」；復據雇主洪文生之
    調查筆錄所載略以：「（你是如何僱用該逃逸外勞？）因為
    我父親中風長年臥病，我經高鼎外勞人力資源管理顧問有限
    公司職員黃麗珠介紹外勞C君到我家擔任我父親的看護工作
    。」「（該外勞是何時至你住宅內工作？）該名外勞是96年
    10月17日到我家擔任我父親洪根陣的看護。」此均有彰化縣
    警察局芳苑分局96年11月1日外勞C君、雇主洪文生之調查筆
    錄影本等相關資料附原處分卷可稽。再查，依據雇主洪文生
    談話紀錄所載略以：「（此外勞C君是由黃麗珠及仲介高鼎
    外勞人力資源管理顧問有限公司甲○○主任載至你家，甲○
    ○主任並向你保證外勞為合法，是否屬實？）是。」「（你
    聘用外勞時，黃麗珠或甲○○主任是否有提供該外勞的相關
    身分證明文件？）外勞被帶至我家時，我並不在家，當時並
    未向我母親提供該名外勞相關身分證明文件。」；復據訴外
    人黃麗珠談話紀錄所載略以：「（此外勞是由你及仲介高鼎
    外勞人力資源管理顧問有限公司甲○○主任載至洪文生家，
    甲○○主任並向洪文生的母親說外勞是合法的，是否屬實？
    ）是。」「（‧‧‧有無其他補充？）‧‧‧證實高鼎甲○
    ○主任說外勞阿美是合法的，所以洪文生的母親才同意阿美
    留下來。我是在二林基督教醫院認識洪文生的母親，才介紹
    我的朋友高鼎甲○○主任和洪文生的母親認識。」；另據原
    告談話紀錄所載略以：「（請問你現任職於何家公司職稱為
    何？任職起訖時間為何？）高鼎外勞人力資源管理顧問公司
    ，職稱是主任顧問師，任職自95年9月迄今。」「（依據‧
    ‧‧雇主洪文生筆錄及陳述意見書表示，其所聘外勞是由你
    和黃麗珠一同將外勞載至洪文生家，並交由洪文生僱用，是
    否屬實？）我只是讓外勞搭便車而已。」「（又黃麗珠於97
    年2 月20日陳述意見表示，是她介紹洪文生給你，由你為洪
    文生辦理聘僱外勞事宜，後因你不認識路，才與你一同帶外
    勞至洪文生家中‧‧‧，你作何說明？）曾先生告訴我說此
    外勞是合法的‧‧‧。」「（為何洪文生與黃麗珠的說法一
    致，都說外勞是由你介紹給洪文生聘僱的？）此外勞是曾先
    生的，我讓她搭便車而已。」「（你可以與洪文生及黃麗珠
    當面對質嗎？）我無法和黃麗珠當面對質。」此均有97年2
    月27日、4月29日雇主洪文生、訴外人洪麗珠及原告之談話
    筆錄影本附原處分卷可稽。又稽之雇主97年2月19日陳情意
    見書所載略以：「‧‧‧賴主任於民國96年10月17日親自載
    1 名外勞至我家，並告訴我母親保證是合法的外勞，從事看
    護我父親的工作‧‧‧。」等語。據上，本件違法情節既經
    警方當場查獲，雇主洪文生僱用外勞C君於住處從事看護洪
    根陣工作之違法事實洵堪認定。再者，經互核雇主洪文生、
    訴外人黃麗珠談話紀錄等相關資料觀之，非法外勞C君確係
    搭乘原告車子至洪文生住處，從事看護洪根陣之工作，按一
    般經驗法則觀之，屬於媒介外國人為他人工作之情形；另原
    告係擔任高鼎外勞人力資源管理顧問有限公司之主任顧問師
    ，有關該名外勞C君搭乘原告車子前往雇主洪文生家中工作
    時，原告應有查證其真實身分之注意義務存在，然未予詳查
    ，主觀上難謂其無過失。據上，本件應以上開洪文生及黃麗
    珠之談話紀錄堪信為真實，然原告對前開事實僅空言否認，
    並未提出具體事證以實其說，則原告違反就業服務法第45條
    規定之事實洵堪認定。至原告所訴，顯係卸責之詞，尚難以
    採信等語，資為抗辯。並聲明求為判決駁回原告之訴。
四、兩造之爭點為原告有無媒介越南籍逃逸外勞C君至雇主洪文
    生住處從事看護洪根陣之工作？
五、按本件據逃逸外勞C君於96年11月1日為警查獲時陳稱略以：
    「（妳於2003年11月7日持越南居留簽證入境是否正確？來
    台目的為何？）正確，來台為監護工。（妳於何時？何地被
    警方查獲到案？當時你正從事何工作？）96年11月1日14時
    15分，在彰化縣大城鄉○○村○○路14號洪文生住宅內當場
    遭警方查獲。我於該住宅內從事看護的工作。」（妳原雇主
    為詹瑞雄．．．是否正確？．．．。正確，於2004年5月14
    日逃逸．．．。」「（何人介紹你到洪文生住處工作？‧‧
    ‧）我是經由一位曾先生叫人載我到彰化縣大城鄉黃麗珠那
    裏，再由黃麗珠帶我到洪文生老板家工作。‧‧‧。」雇主
    洪文生於同日在警局調查時陳述略以：「（你是如何僱用該
    逃逸外勞？）因為我父親中風長年臥病，我經高鼎外勞人力
    資源管理顧問有限公司職員黃麗珠介紹外勞C君到我家擔任
    我父親的看護工作。」「（該外勞是何時至你住宅內工作？
    ）該名外勞是96年10月17日到我家擔任我父親洪根陣的看護
    。」嗣於97年4月29日在被告處談話時陳稱略以：「（此外
    勞C君是由黃麗珠及仲介高鼎外勞人力資源管理顧問有限公
    司甲○○主任載至你家，甲○○主任並向你保證外勞為合法
    ，是否屬實？）是。」「（你聘用外勞時，黃麗珠或甲○○
    主任是否有提供該外勞的相關身分證明文件？）外勞被帶至
    我家時，我並不在家，當時並未向我母親提供該名外勞相關
    身分證明文件。」另訴外人黃麗珠於97年4月29日在被告處
    談話時陳稱略以：「（此外勞是由你及仲介高鼎外勞人力資
    源管理顧問有限公司甲○○主任載至洪文生家，甲○○主任
    並向洪文生的母親說外勞是合法的，是否屬實？）是。」「
    （‧‧‧有無其他補充？）‧‧‧證實高鼎甲○○主任說外
    勞C君是合法的，所以洪文生的母親才同意阿美留下來。我
    是在二林基督教醫院認識洪文生的母親，才介紹我的朋友高
    鼎甲○○主任和洪文生的母親認識。」再據原告於97年2月
    27日在被告處談話時陳稱略以：「（請問你現任職於何家公
    司職稱為何？任職起訖時間為何？）高鼎外勞人力資源管理
    顧問公司，職稱是主任顧問師，任職自95年9月迄今。」「
    （依據‧‧‧雇主洪文生筆錄及陳述意見書表示，其所聘外
    勞是由你和黃麗珠一同將外勞載至洪文生家，並交由洪文生
    僱用，是否屬實？）我只是讓外勞搭便車而已。」「（又黃
    麗珠於97年2月20日陳述意見表示，是她介紹洪文生給你，
    由你為洪文生辦理聘僱外勞事宜，後因你不認識路，才與你
    一同帶外勞至洪文生家中‧‧‧，你作何說明？）曾先生告
    訴我說此外勞是合法的‧‧‧。」「（為何洪文生與黃麗珠
    的說法一致，都說外勞是由你介紹給洪文生聘僱的？）此外
    勞是曾先生的，我讓她搭便車而已。」「（你可以與洪文生
    及黃麗珠當面對質嗎？）我無法和黃麗珠當面對質。」凡此
    有彰化縣警察局芳苑分局96年11月1日詢問外勞C君、非法雇
    主洪文生之調查筆錄影本及彰化縣政府勞工局97年2月27日
    、4月29日非法雇主洪文生、訴外人洪麗珠及原告之談話筆
    錄影本附原處分卷可稽（本院卷第79頁至第81頁、第76頁至
    第78頁、第56頁至第57頁、58頁至第59頁及第62頁至第63頁
    ），足證原告確有媒介逃逸外勞C君非法為洪文生工作。
六、原告雖主張曾龍華向其表示C君係大陸新娘，有身分證，渠
    受曾龍華之託，順道讓外勞搭便車而已，並未媒介外國人非
    法為他人工作云云。
七、惟查原告係在高鼎人力仲介公司擔任主任顧問師，業據原告
    於97年2月27日在被告詢問時陳述在卷（本院卷第62頁），
    則依其業務知識，自應調查C君之真實身分，始能媒介C君在
    台工作，原告未予查明，即媒介C君在洪文生工作，難謂其
    無過失。按就業服務法第45條規定：「任何人不得媒介外國
    人非法為他人工作。」同法第64條第1項前段規定：「違反
    第45條規定者，處新臺幣10萬元以上50萬元以下罰鍰。」本
    件原告媒介外國人即逃逸外勞C君非法為洪文生工作，已如
    前述，被告予以科處10萬元罰鍰，於法即無不合，訴願決定
    予以維持，亦無不當。原告訴請撤銷，為無理由，應予駁回
    。又本件為簡易案件，爰不經言詞辯論，判決如主文。
八、據上論結，本件原告之訴為無理由，依行政訴訟法第233條
    第1項、第236條、第195條第1項後段、第98條第1項前段，
    判決如主文。
中    華    民    國    98    年    6    月    23    日
                臺中高等行政法院第三庭
                                法  官  林  金  本
以上正本證明與原本無異。
如不服本判決，應於判決送達後20日內，以本訴訟事件所涉及之
法律見解具有原則性者，始得向本院提出上訴狀並表明上訴理由
，經最高行政法院許可，否則不得上訴；如於本判決宣示後送達
前提起上訴者，應於判決送達後20日內補提上訴理由書（均應依
對造人數提出繕本）。
中    華    民    國    98    年    6    月    23    日
                                書記官  丁  俊  賢


司法院資訊處製作；財團法人民間司法改革基金會備份。
